臺灣高等法院交通事件裁定　　　　　　　　　　　　　九十一年度交抗字第五九號
　　抗　告　人
　　即受處分人　甲○○
右抗告人因違反道路交通管理處罰條例案件，不服臺灣台北地方法院中華民國九十年
十二月三十一日裁定（九十年度交聲字第十八號），提起抗告，本院裁定如左：
    主  文
抗告駁回。
    理  由
一、原裁定意旨略以：
  (一)按汽車行駛高速公路應依速限標誌指示，高速公路交通管制規則第五條第一項前
    段定有明文。次按汽車行駛於高速公路或設站管制之道路，而不遵守管制之規定
    者，處汽車駕駛人新台幣（下同）三千元以上六千元以下之罰鍰，道路交通管理
    處罰條例（按係依行為時即民國九十年一月十七日修正公布，同年六月一日生效
    前之舊法，以下同）第三十三條第一項定有明文。又同條例第六十三條第一項第
    一款規定，汽車駕駛人，違反第三十三條者，除依原條款處罰鍰外，記違規點數
    一點。
  (二)本件受處分人即異議人甲○○於八十九年十一月十六日凌晨二時十分許，駕駛車
    牌ＥＭ－三二一號營業小客車，行經設有最高速限九０公里標誌之國道三號（俗
    稱：北二高）高速公路北向路標五十七公里處，竟以時速一二一公里（超速三一
    公里）之行車速度前駛，為內政部警政署國道公路警察局第六警察隊龍潭分隊執
    勤之公路警察陳志強利用車裝雷達測速儀器測得後，立即開啟警示燈，並由站在
    警車外負責攔停之公路警察陳敬忠以其有違反道路交通管理處罰條例第三十三條
    第一項規定之行為，當場予以攔停稽查並掣單 (公警局交字第Z00000000號)當場
    舉發，並指定八十九年十二月一日為應到案日期。嗣受處分人收受該紙舉發違規
    通知單後，雖於應到案日期前之同年十一月十八日向原處分機關提出申訴，原處
    分機關請舉發單位調查結果，仍認受處分人有前揭違規行為，原處分機關即於八
    十九年十二月十二日依道路交通管理處罰條例第三十三條第一項（原處分漏載「
    第一項」）及第六十三條第一項第一款規定，從輕裁處三千元罰鍰並記違規點數
    一點之處分。
  (三)訊據受處分人固不否認為其駕駛車牌ＥＭ－三二一號營業小客車於前揭時地為警
    攔停之事實，惟矢口否認有本件違規之行為，辯稱略以該輛車牌ＥＭ－三二一號
    營業小客車車齡老舊，其當日自大溪北上之車速一直保持八十至九十公里，並未
    超速行駛，而攔停員警雖然實際測試，以該車排入一檔或二檔很有衝力，即斷定
    超速難令人心服云云。經查：本件抗告人即受處分人甲○○於八十九年十一月十
    六日凌晨二時十分許，駕駛車號第ＥＭ－三二一號營業小客車，於速限九十公里
    國道三號北向五七公里處，以時速一二一公里（超速三一公里）之行車速度前駛
    ，為執勤之公路警察以雷達測速儀器測得，並由公路警察陳敬忠予以攔停受檢等
    情，業據證人即舉發員警陳敬忠於原審法院調查中結證屬實，其並證稱：伊當時
    徵得受處分人同意，親自上車駕駛該輛營業小客車（受處分人坐後座）行駛約三
    公里，車速碼表即達一百卅公里等語綦詳，載明筆錄在卷可稽（見原審卷第二二
    頁反面、第二三頁正面）。按證人陳敬忠為原處分機關認定受處分人有前開違規
    行為之原證人，其到庭在原審法院法官面前以言詞供述本件訴訟上之待證事實（
    即受處分人有前開超速行駛之違規事實），原審法院由其上開供述已得有受處分
    人確有上開違規行為之心證，且證人即該位值勤警員與抗告人素無怨隙，衡情應
    無構詞誣陷之必要，況於本件卷存證據資料內並無任何積極證據足以證明證人陳
    敬忠上開供述係屬虛偽，亦無有足以令人顯信其供述為不可採之品性證據或前科
    證據存在，自不得僅以證人陳敬忠為本件開單告發受處分人之員警而全盤抹煞其
    在訴訟上所具有之原證人資格。況查交通警察掣單舉發違反道路交通管理處罰條
    例所列之違規事實，本質上為行政處分，係公務員基於職務上之權力，依法就特
    定之具體事件所為之具公法上效果之單方面行政行為，基於公務員為公法上行為
    具有公信力之原則，該行政行為當可被推定為真正，其據以依法處分之事實認定
    亦為正確無誤。從而本件受處分人空言否認其駕車超速行駛之辯解無非係卸責之
    詞，不足採信。是以本件受處分人駕車行駛高速公路超速行駛之違規行為已臻明
    確，抗告人前開違規之行為堪以認定。從而原處分機關依行為時道路交通管理處
    罰條例第三十三條第一項（原處分漏載「第一項」，應予補正）、第六十三條第
    一項第一款規定，從輕裁處三千元罰鍰並記違規點數一點之處分，核無違誤，受
    處分人之聲明異議為無理由，應予駁回。
二、抗告意旨略稱：證人即舉發員警陳敬忠於原審證稱車輛老舊還能行駛一百三十公
    里，但此並不表示抗告人當時行駛時速為一百二十公里。又該名員警證稱其親自
    上車測試該輛營業小客車，抗告人坐在後座等語，然實際上測試時抗告人是坐在
    右前方之座位，後座尚有一位乘客。再者該名員警證稱二次測試約二公里遠，然
    實際上該名員警測試地點為高速公路東西向機場交流道處全長最多二公里，抗告
    人實無違規云云。
三、經查抗告人即受處分人甲○○於八十九年十一月十六日凌晨二時十分許，駕駛車
    號第ＥＭ－三二一號營業小客車，於速限九十公里國道三號北向五七公里處，以
    時速一二一公里（超速三一公里）之行車速度前駛，為執勤之公路警察以雷達測
    速儀器測得，並由公路警察陳敬忠予以攔停受檢等情，業據證人即舉發員警陳敬
    忠於原審法院調查中證述明確，並有內政部警政署國道公路警察局舉發違反道路
    交通管理事件通知單移送聯乙紙附卷可稽，而抗告人與警員陳敬忠彼此並無怨隙
    ，警員殊無必要杜撰違規之事實，而甘冒觸犯偽證罪之風險，而抗告人先稱車輛
    老舊車速無法達一二一公里，經警方實際操作該車，時速可達一三０公里，抗告
    人乃改稱：雷達測試器有問題云云，所辯先後不一，已堪置疑。況交通警員掣單
    舉發違反道路交通管理處罰條例所列之違規事實，本質上為行政處分，係公務員
    基於職務上權力，依法就特定之具體事件所為具公法上效果之單方行政行為，基
    於公務員為公法上行為具有公信力之原則，該行政處分當可被推定為真正，其據
    以依法處分之事實認定亦為正確無誤，本此公信原則，乃立法者賦予行政機關制
    定違反道路交通事件統一裁罰標準及處理細則，使執勤警員得當機處分，以維護
    交通秩序、安全之行政目的。本件抗告人既未就執勤員警之舉發有誤提出確實證
    據以供調查，本院亦查無任何證據足資證明有捏造事實違法取締之情事，則執勤
    警員本其維護交通秩序、安全職責所為之舉發，自應受到合法、正確之推定。是
    抗告人駕車行駛高速公路，未依速限標誌指示，超速行車之事實，堪以認定。原
    處分機關援引道路交通管理處罰條例第三十三條第一項（原處分漏載第一項）、
    第六十三條第一項第一款規定，從輕裁處三千元罰鍰並記違規點數一點之處分，
    並無不當。是抗告意旨仍執前詞質疑警員之證詞而否認違規，顯不可採。綜上所
    陳，本件抗告為無理由，應予駁回。
據上論斷，應依道路交通案件處理辦法第二十六條，刑事訴訟法第四百十二條，裁定
如主文。
中      華      民      國        九十一  年      一    月    二十九  日
                              臺灣高等法院交通法庭
                                  審判長法  官  陳  春  秋
                                        法  官  王  麗  莉
                                        法  官  徐  培  元
右正本證明與原本無異。
不得再抗告。
                                        書記官  陳  建  邦
中      華      民      國      九十一   年    一     月     三十       日
